臺灣高等法院花蓮分院刑事判決　　　99年度上更(二)字第60號
上　訴　人
即　被　告　劉建良
選任辯護人　吳明益律師
上列上訴人因貪污等案件，不服臺灣花蓮地方法院94年度訴字第
109號中華民國96年1月31日第一審判決（起訴案號：臺灣花蓮地
方法院檢察署94年度偵字第603號），提起上訴，經最高法院第2
次發回更審，本院判決如下：
    主  文
原判決關於劉建良部分撤銷。
劉建良共同連續犯湮滅刑事證據罪，處有期徒刑壹年捌月，減為
有期徒刑拾月；扣案之NOKIA牌2100型行動電話壹支（內含00000
00000門號SIM卡壹枚）、美工刀壹支及未扣案之犯罪所得共計新
台幣貳拾肆萬玖仟元，均沒收。
    事  實
一、劉建良自民國88年間起，受雇擔任慈濟大學濫用藥物檢驗中
    心司機，兼任該中心受理宜蘭、花蓮、台東地區司法機關委
    託代為鑑驗毒品尿液檢體之收送工作。
二、劉啟彬於93年因施用毒品經警察機關採尿送驗，為免遭驗出
    有施用毒品情事，竟以其所有之摩托羅拉牌C268型行動電話
    與認識多年之友人劉建良所有之NOKIA牌2100型行動電話（
    內含0000000000門號SIM卡1枚）聯繫，先後3次各交付酬勞
    新台幣（下同）8,0 00元合計24,000元給劉建良，請求劉建
    良於運送其尿液檢體檢驗之過程中予以調換，第1、2次交付
    地點在花蓮市○○路明廉國小附近，第3次在花蓮市鎮○街
    14號附近（劉啟彬此部分犯罪，經原審判處有期徒刑7月，
    褫奪公權1年，嗣並於本院前審撤回上訴而告確定）。劉建
    良竟基於湮滅他人刑事犯罪證據之概括犯意予以收受，並同
    意予以調換。
三、嗣劉啟彬另又基於與劉建良共同湮滅他人刑事犯罪證據之概
    括犯意，以其所有之摩托羅拉牌C268型行動電話與劉建良所
    有之NOKIA牌2100型行動電話（內含0000000000門號SIM卡1
    枚）聯繫，幫忙其於施用毒品及戒毒時所認識之人，交付調
    包酬勞予劉建良，請求劉建良於運送尿液檢體檢驗之過程中
    予以調換，劉建良亦基於共同湮滅他人刑事犯罪證據之概括
    犯意予以收受，並同意予以調換（劉啟彬此部分犯行亦經本
    院上訴審判處有期徒刑2年，減為有期徒刑1年確定）。詳情
    如下：
  (一)范良信於93年5月到7月間，拿30,000元給劉啟彬，請劉啟彬
    幫忙調換尿液檢體，劉啟彬抽取15,000元後，其餘15,000元
    在花蓮市鎮○街14號附近交給劉建良，請求劉建良幫忙范良
    信調換尿液檢體。劉建良收受後，同意幫忙調換。
  (二)池志聖於93年9月間，委由魏世明拿30,000元給劉啟彬，請
    劉啟彬幫忙調換尿液檢體，劉啟彬抽取10,000元後，其餘20
    ,000元在花蓮市鎮○街14號附近交給劉建良，請求劉建良幫
    忙魏世明調換尿液檢體。劉建良收受後，同意幫忙調換。
  (三)黃權興於93年11月4日左右，拿30,000元給劉啟彬，請劉啟
    彬幫忙調換尿液檢體，劉啟彬抽取15,000元後，其餘15,000
    元在花蓮市鎮○街14號附近交給劉建良，請求劉建良幫忙黃
    權興調換尿液檢體。劉建良收受後，同意幫忙調換。
  (四)魏世明於93年11月17日，拿30,000元給劉啟彬，請劉啟彬幫
    忙調換尿液檢體，劉啟彬抽取15,000元後，其餘15,000元在
    花蓮市鎮○街14號附近交給劉建良，請求劉建良幫忙魏世明
    調換尿液檢體。劉建良收受後，同意幫忙調換。
  (五)葉佳忠於93年11月下旬，拿30,000元給劉啟彬，請劉啟彬幫
    忙調換尿液檢體，劉啟彬抽取5,000元後，其餘25,000元在
    花蓮市鎮○街14號附近交給劉建良，請求劉建良幫忙葉佳忠
    調換尿液檢體。劉建良收受後，同意幫忙調換。
  (六)吳建言於93年12月25日，拿30,000元給劉啟彬，請劉啟彬幫
    忙調換尿液檢體，劉啟彬抽取15,000元後，其餘15,000元在
    花蓮市鎮○街14號附近交給劉建良，請求劉建良幫忙吳建言
    調換尿液檢體。劉建良收受後，同意幫忙調換。
  (七)魏世明於94年1月8日，又拿30,000元給劉啟彬，請劉啟彬幫
    忙調換尿液檢體，劉啟彬抽取15,000元後，其餘15,000元在
    花蓮市鎮○街14號附近交給劉建良，請求劉建良幫忙魏世明
    調換尿液檢體。劉建良收受後，同意幫忙調換。
  (八)合計劉啟彬交付劉建良調包酬勞120,000元。
四、葉佳忠於93年11月下旬，因施用毒品經警察機關採尿送驗，
    為免遭驗出有施用毒品情事，竟以其所有內含0000000000門
    號SIM卡之行動電話與劉啟彬所持有之摩托羅拉牌C268型行
    動電話聯繫，拿30,000元給劉啟彬，請劉啟彬幫忙調換尿液
    檢體，劉啟彬抽取5,000元後，其餘25,000元在花蓮市鎮○
    街14號附近交給劉建良，請求劉建良幫忙葉佳忠調換尿液檢
    體。劉建良收受後，同意幫忙調換。嗣葉佳忠於93年底及94
    年初，復先後2次在花蓮市○○街附近，各交付20,000元及
    15,000元合計35,0 00元給劉建良，請求劉建良於運送其尿
    液檢體檢驗之過程中予以調換，劉建良亦基於湮滅他人刑事
    案件證據之概括犯意予以收受，並同意予以調換（葉佳忠此
    部分犯罪業經本院上訴審判處有期徒刑7月，減為有期徒刑3
    月15日確定）。
五、其後，葉佳忠（此部分犯行業經本院上訴審判處有期徒刑1
    年，減為有期徒刑6月確定）復基於與劉建良共同湮滅他人
    刑事犯罪證據之概括犯意，以其所有內含0000000000門號SI
    M卡之行動電話與劉建良所有之NOKIA牌2100型行動電話（內
    含0000000000門號SIM卡1枚）聯繫，幫忙其他施用毒品之人
    ，交付調包酬勞予劉建良，請求劉建良於運送尿液檢體檢驗
    之過程中予以調換，劉建良亦基於共同湮滅他人刑事犯罪證
    據之概括犯意予以收受，並同意予以調換。詳情如下：
  (一)黃權興於93年12月1日左右，拿25,000元給葉佳忠，請葉佳
    忠幫忙調換尿液檢體，葉佳忠抽取10,000元，其餘15,000元
    拿至花蓮市○○街382巷劉建良家附近交給劉建良，請求劉
    建良幫忙黃權興調換尿液檢體。劉建良收受後，同意幫忙調
    換。
  (二)范良信於94年1月7日左右，拿25,000元給葉佳忠，請葉佳忠
    幫忙調換尿液檢體，葉佳忠抽取10,000元，其餘15,000元拿
    至花蓮市○○街382巷劉建良家附近交給劉建良，請求劉建
    良幫忙范良信調換尿液檢體。劉建良收受後，同意幫忙調換
    。
  (三)范良信又於94年2月4日左右，拿25,000元給葉佳忠，請葉佳
    忠幫忙調換尿液檢體，葉佳忠抽取10,000元，其餘15,000元
    拿至花蓮市○○街382巷劉建良家附近交給劉建良，請求劉
    建良幫忙范良信調換尿液檢體。劉建良收受後，同意幫忙調
    換。
  (四)合計葉佳忠交付劉建良調包酬勞45,000元。
六、劉建良於收受上開調包酬勞後，即先後於前往委託機關收取
    尿液檢體送交慈濟大學濫用藥物檢驗中心之途中，以其所有
    之美工刀1支，細心拆解尿液檢體封緘，將劉啟彬、范良信
    、池志聖、黃權興、魏世明、葉佳忠、吳建言等人尿液檢體
    倒掉，並以自己之尿液放入原瓶內加以調包，再將原封緘封
    回，送交慈濟大學濫用藥物檢驗中心檢驗人員進行檢驗，造
    成尿液檢體鑑驗之結果並無毒品反應，而湮滅前開人等之刑
    事犯罪證據。劉建良共計收受調包酬勞249,000元（24,000+
    120,000+25,000+35,000元+45,000）。
七、案經花蓮縣警察局移送臺灣花蓮地方法院檢察署（下稱花蓮
    地檢署）檢察官偵查起訴。
    理  由
壹、證據能力方面：
    按被告以外之人（包括證人、鑑定人、告訴人、被害人及共
    同被告等）於審判外之陳述雖不符刑事訴訟法第159條之1至
    之4等4條之規定，而經當事人於審判程序同意作為證據，法
    院審酌該言詞陳述或書面陳述作成時之情況，認為適當者，
    亦得為證據；當事人、代理人或辯護人於法院調查證據時，
    知有刑事訴訟法第159條第1項不得為證據之情形，而未於言
    詞辯論終結前聲明異議者，視為有前項之同意，同法第159
    條之5定有明文。本件公訴人、上訴人即被告劉建良及其辯
    護人於本院準備程序中對於卷內供述及非供述證據之證據能
    力均表示不爭執（見本院更二卷第90頁），且迄本案言詞辯
    論終結前亦未再聲明異議，本院審核上開證據於做成時，並
    無違法取證或證明力過低之情事，認為以之作為證據均屬適
    當，依刑事訴訟法第159條之5第2項之規定，均有證據能力
    。
貳、認定被告犯罪所憑之證據及理由：
一、上開犯罪事實，即被告自88年起任職慈濟大學濫用藥物檢驗
    中心司機，兼任該中心受理宜蘭、花蓮、台東地區司法機關
    委託代為鑑驗毒品尿液檢體之收送工作；其先後於事實欄二
    、三、四、五所示時地，收受劉啟彬、葉佳忠所交付之款項
    24,000元+120,000元+25,000+35,000元+45,000元合計249,0
    00元，而同意幫忙劉啟彬、葉佳忠、范良信、池志聖、黃權
    興、魏世明、吳建言等人調換毒品尿液檢體；嗣於前往司法
    機關收取尿液檢體送交慈濟大學濫用藥物檢驗中心之途中，
    以其所有之美工刀1支，拆解尿液檢體封緘，將劉啟彬、葉
    佳忠、范良信、池志聖、黃權興、魏世明、吳建言等人尿液
    檢體倒掉，並以自己之尿液放入原瓶內加以調包，再將原封
    緘封回，送交慈濟大學濫用藥物檢驗中心檢驗人員進行檢驗
    ，造成尿液檢體鑑驗之結果並無毒品反應，而湮滅其等之犯
    罪證據等情，業據被告於警詢、偵查、原審（見原審卷(一)第
    149頁起）及本院審理時供陳屬實，核與證人劉啟彬、葉佳
    忠於本院前審審理時，及同案被告范良信、池志聖、黃權興
    、魏世明、吳建言於警詢、偵查中及原審供述之情節相符，
    復有花蓮地檢署採尿室採尿進行簿所附之黃權興於93年11月
    3日及12月1日採尿紀錄、葉佳忠於93年11月3日採尿紀錄各1
    份、毒品案件尿液檢體採集送驗紀錄表及慈濟大學濫用藥物
    檢驗中心檢驗總表所示之吳建言尿液檢驗報告、魏世明分別
    於93年11月17日、94年1月7日之尿液檢體採集送驗紀錄表、
    慈濟大學濫用藥物檢驗中心檢查總表各1份、法務部調查局
    94年2月17日調科壹字第9462100480號檢驗通知書1份附卷，
    暨NOKIA牌2100型行動電話1支（內含0000000000門號SIM卡
    1枚）、美工刀1支扣案可憑，足徵被告自白與事實相符，堪
    信為真實。
二、至此，事證已臻明確，被告上開犯行，殊堪認定，應予依法
    論科。
參、新舊法比較：
一、被告等行為後，刑法於94年2月2日修正公佈，於95年7月1日
    施行。修正後刑法第2條第1項規定：「行為後法律有變更者
    ，適用行為時之法律。但行為後之法律有利於行為人者，適
    用最有利於行為人之法律。」，係規範行為後法律變更所生
    新舊法律比較適用之準據法，於新法施行後，應適用修正後
    刑法第2條第1項之規定，為「從舊從輕」之比較。
二、刑法第28條亦於94年2月2日修正公布，於95年7月1日施行，
    已限縮於共同實行犯罪行為者，始足成立共同正犯，而排除
    陰謀犯、預備犯之共同正犯。被告無論條文修正前、後均構
    成共犯，依「從舊從輕」原則，自應適用修正前刑法第28條
    之規定。
三、被告行為後，刑法第56條關於連續犯之規定，已經修正刪除
    ，此刪除雖非犯罪構成要件之變更，但顯已影響行為人刑罰
    之法律效果，自屬法律有變更，依新刑法第2條第1項前段規
    定，比較新、舊法結果，仍應適用較有利於被告之行為時法
    律即依舊法論以連續犯（最高法院95年第8次刑事庭會議決
    議參照）。
四、刑法第165條有罰金刑之規定，修正後之刑法第33條第5款已
    將罰金刑之最低額由銀元1元即新臺幣3元，提高為新臺幣1,
    000元，比較新、舊法結果，自以被告行為時即修正前之刑
    法第33條第5款規定較有利於被告。
肆、論罪科刑：
一、核被告所為，係犯刑法第165條之湮滅他人刑事案件證據罪
    。
二、被告所犯如事實欄三至六所載湮滅他人刑事證據之犯行，分
    別與已判決確定之同案被告劉啟彬、葉佳忠有犯意聯絡及行
    為分擔，應論以共同正犯。
三、又被告先後多次湮滅他人刑事證據罪之犯行，時間緊接，所
    犯屬構成要件相同之罪，顯係基於概括犯意反覆為之，為連
    續犯，應依修正前刑法第56條規定論以一罪，並加重其刑。
四、爰審酌被告未曾受有期徒刑以上刑之宣告，素行尚佳，利用
    任職慈濟大學濫用藥物檢驗中心司機，兼任該中心受司法機
    關委託代為鑑驗毒品尿液檢體收送工作之機會，受託代為調
    換他人之尿液檢體，以規避施用毒品者之罪責，並收取調包
    報酬，影響司法機關之追訴，惡性非輕；惟其嗣後迷途知返
    ，因而拒絕劉啟彬、葉佳忠之請託，不再為黎承宗、張文鑑
    、羅榮權、黃文章、雷國威、詹伯瀧等人調換尿液檢體，且
    於偵查中業已自白收受調包酬勞之犯行，並因而查獲同案被
    告范良信、吳建言及詹伯瀧等人，復參酌其犯罪之次數、目
    的、動機、手段，以及犯後態度良好，尚有悔悟之心等一切
    情狀，量處如主文第2項所示之刑，以示懲儆。
五、本件犯罪發生於96年4月24日以前，被告前開所犯之罪，合
    於中華民國96年罪犯減刑條例第2條第1項第3款之規定，且
    不在同條例第3條所規定經宣告超過1年6月有期徒刑即不予
    減刑之罪名之列，是仍依法減其宣告刑2分之1。
六、扣案之NOKIA牌2100型行動電話1支（內含0000000000門號SI
    M卡1枚）、美工刀1支，係被告所有供本件犯罪所用之物，
    業據其於原審及本院本次審理時供述明確，參酌臺灣高等法
    院97年4月21日院通刑敬97上更(二)14字第0970006512號函文
    所示意旨，亦足認上開SIM卡所有權應已歸屬被告，爰依修
    正前刑法第38條第1項第2款規定宣告沒收。至其餘扣案物品
    ，依卷內事證，無從認定係被告所有供犯罪所用之物，均不
    予宣告沒收。
七、查被告先後向同案被告劉啟彬、葉佳忠所收受之調包酬勞合
    計249,000元（24,000+120,000+25,000+35,000+45,000），
    雖未扣案，然屬犯罪所得之物，且已屬其所有，已如前述，
    並無證據證明業已不復存在，乃依修正前刑法第38條第1項
    第3款之規定，併予宣告沒收。
伍、不另為無罪諭知部分：
一、公訴意旨認被告前開有罪部分，尚牽連涉犯貪污治罪條例第
    4條第1項第5款之受公務機關委託承辦公務之人員，違背職
    務收受賄賂及毒品危害防制條例第15條第2項之公務員庇護
    他人施用毒品罪嫌部分：
  (一)被告行為後，刑法於94年2月2日修正，並於95年7月1日施行
    ，其第10條第2項關於公務員之定義，原規定「稱公務員者
    ，謂依法令從事於公務之人員。」已修正公布為「稱公務員
    者，謂下列人員：一、依法令服務於國家、地方自治團體所
    屬機關而具有法定職務權限，以及其他依法令從事於公共事
    務，而具有法定職務權限者。二、受國家、地方自治團體所
    屬機關依法委託，從事與委託機關權限有關之公共事務者」
    ，並自95年7月1日施行。貪污治罪條例第2條原規定「依據
    法令從事公務之人員，犯本條例之罪者，依本條例處斷；其
    受公務機關委託承辦公務之人，犯本條例之罪者，亦同。」
    亦於95年5月30日配合上開刑法之修正而修正公布為「公務
    員犯本條例之罪者，依本條例處斷。」同自95年7月1日起施
    行；與刑法採同一之公務員定義。則被告行為後，法律對於
    公務員之定義已有變更，新法較舊法限縮其適用之範圍，依
    刑法第2條第1項規定比較結果，關於公務員定義，以適用新
    法對被告較為有利，合先敘明。
  (二)而修正後刑法第10條第2項第2款所稱之「委託公務員」，必
    須係受國家、地方自治團體所屬機關依法委託，從事與委託
    機關權限有關之公共事務者為限，所謂「從事與委託機關權
    限有關之公共事務」，係指受託人得於其受任範圍內單獨行
    使委託機關公務上之權力而言，如其所行使之事務非屬委託
    機關之法定職權事項，縱使係依法委託行使，仍非本條款之
    委託公務員。又刑事訴訟法所規定之「鑑定」乃法定證據方
    法之一，非屬檢察官或法官之法定權能，僅在必要時，檢察
    官或法官基於發現真實之必要，因其職務上不具有自行判斷
    之知識能力，而選任具有特別知識經驗者，對於受託鑑定事
    項，予以鑑識、測驗及斷定，供檢察官調查或法官認定事實
    之參考。此與諸如筆跡鑑定等事項，當鑑定機關無從鑑定時
    ，檢察官或法官得自行「比對」，製成勘驗筆錄，以為判斷
    之依據，而屬勘驗程序者，非可比擬。因此刑事訴訟法乃於
    鑑定章節就其選任及進行鑑定之程序為規定，以供選任及進
    行鑑定之依憑，並非將屬檢察官或法官原有之鑑定權能，委
    託他人行使。被選任之鑑定人所執行者，乃基於其本身之特
    別知識經驗，而為鑑定事項之獨立判定，並非行使委託機關
    公務上之權力。此從刑事訴訟法第203條第3項、第203條之1
    至同條之3、第204條、同條之1、第205條及同條之1等規定
    ，受選任之鑑定人並未因此而取得檢察官、法官調查證據或
    其他職務之權限，益見其並未因此而享有公權力之行使甚明
    。此在法院或檢察官依同法第208條第1項之規定囑託學校為
    鑑定之情形，並無不同。據此，本件花蓮地檢署、內政部警
    政署刑事警察局就犯罪嫌疑人之尿液是否含有毒品成分之鑑
    定事項，囑託慈濟大學進行專業鑑定，而該大學濫用藥物檢
    驗中心本其專業知識經驗，而就鑑定事項為獨立判定，即難
    謂係於受任範圍內，具行使檢察官公務上之權力，而得認屬
    「委託公務員」之範疇。更何況被告僅係該檢驗中心雇用之
    司機，僅擔任收送尿液檢體之工作，屬外圍人員，根本不參
    與核心之鑑驗工作，何能論被告以委託公務員？
  (三)承前所述，本件被告並非公訴意旨所指之「委託公務員」，
    既其欠缺委託公務員之身分，更遑論屬於刑法第10條第2項
    第1款定義之公務員，則其所為，充其量僅構成湮滅他人刑
    事案件證據罪，已如前述；恆不該當於貪污治罪條例第4條
    第1項第5款及毒品危害防制條例第15條第2項之構成要件，
    自不成立上開2罪。惟公訴人認此部分，與被告所為前揭有
    罪部分，有牽連犯之裁判上一罪關係，爰不另為無罪之諭知
    。
二、公訴意旨另以：被告與（已判決確定之）同案被告劉啟彬、
    葉佳忠基於收受賄賂之概括犯意聯絡，自90年8、9月起至94
    年2月初止，由同案被告劉啟彬、葉佳忠向另案被告黃瓊郎
    （已死亡，另由檢察官為不起訴處分）、張文鑑、黃文章、
    雷國威、詹伯瀧、黎承宗、羅榮權、林秀美（業經本院前審
    判決無罪確定），收受賄款1萬元至3萬5千元不等代價後，
    再由被告同意違背職務代為調換尿液檢體，湮滅他人刑事犯
    罪證據，因認被告此部分之犯行，亦共同涉犯貪污治罪條例
    第4條第1項第5款之違背職務期約、收受賄賂及毒品危害防
    制條例第15條第2項、刑法第165條等罪嫌。經查被告並非刑
    法第10條第2項第2款之委託公務員，更不該當於同法同條項
    第1款定義之公務員身分。是其所為，恆不構成公訴意旨所
    指之貪污治罪條例第4條第1項第5款及毒品危害防制條例第
    15條第2項之罪嫌，理由詳前，不再贅述。茲另就被告是否
    構成刑法第165條之湮滅他人刑事證據罪嫌，臚述如下：
  (一)黃瓊郎部分：
  1.公訴人認被告涉有上開湮滅他人刑事證據犯行，無非係以同
    案被告劉啟彬於警詢時及偵查中所稱：伊曾於90年間協助另
    案被告黃瓊郎找被告換尿，黃瓊郎交付2萬元，伊全數交給
    被告云云為論據。
  2.惟查被告否認有收受黃瓊郎之款項並調換尿液之犯行，而同
    案被告劉啟彬雖於警詢及偵查中供述曾向黃瓊郎收受款項之
    情事，然黃瓊郎業於91年5月12日死亡並由檢察官為不起訴
    處分乙情，有不起訴處分書1份在卷可證，其已無法於法院
    審理時到庭作證是否確有其事。是此部分除劉啟彬所為之陳
    述外，並無其他任何補強證據可資證明與事實相符，自不得
    遽以認定被告有此部分之犯行。
  (二)黎承宗部分：
  1.公訴人認被告涉有此部分湮滅他人刑事證據犯行，無非係以
    被告於警詢時坦承「劉啟彬有叫我調換黎承宗之尿液」等語
    及同案被告劉啟彬於警詢時供稱：伊不認識黎培磊（即黎承
    宗），但黎承宗有透過綽號小旺之人要伊調換尿液，但後來
    黎承宗未給錢云云，為其論據。
  2.惟查同案被告黎承宗於93年9月18日左右，委請李明生拿35,
    000元給劉啟彬幫忙調換尿液檢體，劉啟彬抽取16,000元後
    ，至花蓮市鎮○街14號附近，欲交付其餘款項予被告，請其
    幫忙黎承宗調換尿液檢體；惟被告並未收受，亦未同意幫忙
    換尿，劉啟彬乃將35,000元歸還黎承宗之事實，業據被告、
    同案被告劉啟彬於原審及本院前審審理時、同案被告黎承宗
    於原審審理時供述明確，而被告於警詢時之上開供述，並未
    進一步敘明其有無同意劉啟彬之要求，為黎承宗調換尿液等
    情，而被告及劉啟彬於檢察官起訴後移審時，即供稱對黎承
    宗部分沒有印象或沒有幫他調換等語明確（見原審卷(一)第14
    9、156頁）。此外，復查無其他事證足認被告有同意調換黎
    承宗尿液或收受酬勞之情事，自不足以被告上開警詢時之供
    述，遽認其有收取酬勞以調換黎承宗尿液之犯行，是公訴意
    旨所指被告此部分犯行，尚難證明。
  (三)張文鑑部分：
  1.公訴人認被告涉有此部分湮滅他人刑事證據犯行，無非係以
    同案被告張文鑑及劉啟彬於警詢時供稱：有透過「番仔」或
    池志聖找劉啟彬調換尿液等語，為其論據。
  2.惟查同案被告張文鑑於94年1月20日左右，透過綽號「番仔
    」及池志聖拿30,000元給劉啟彬，請劉啟彬幫忙調換尿液檢
    體，劉啟彬至花蓮市鎮○街14號附近找被告，欲以該款項為
    代價，請求被告幫忙張文鑑調換尿液檢體，惟被告不肯，沒
    有收受，亦未同意幫忙換尿，劉啟彬因而將30,000元還給池
    志聖之事實，業據被告於原審及本院前審審理時、同案被告
    劉啟彬、張文鑑於警詢、偵查、原審及本院前審審理時、同
    案被告池志聖於原審審理時（見原審卷(四)第109頁）供述明
    確，互核相符。復查無其他事證足認被告有調換張文鑑尿液
    或收受酬勞之情形，是此部分之犯行，尚難證明。
  (四)羅榮權部分：
  1.公訴人認被告涉有此部分湮滅他人刑事證據犯行，無非係以
    被告於警詢時供稱：劉啟彬曾要伊為羅榮權換尿等語，為其
    論據。
  2.惟查同案被告羅榮權於採尿後2日即94年1月21日，委由林天
    祥拿30,000元給劉啟彬，請劉啟彬幫忙調換尿液檢體，劉啟
    彬至花蓮市鎮○街14號找被告，欲以該款項為代價，請求被
    告幫忙羅榮權調換尿液檢體，惟被告並沒有收受，亦未同意
    幫忙換尿，劉啟彬因而將30,000元歸還羅榮權之事實，業據
    被告、同案被告劉啟彬於原審及本院前審審理時、同案被告
    羅榮權於原審（見原審卷(四)第108頁）供述明確，互核相符
    。復查無其他事證足認被告有何同意調換羅榮權尿液或收受
    酬勞之情形，其此部分之犯行，尚難證明。
  (五)黃文章部分：
  1.公訴人認被告涉有此部分湮滅他人刑事證據犯行，無非係以
    同案被告劉啟彬於警詢時供稱：黃文章曾拿錢給伊去調換尿
    液，但伊並未去找劉建良等語，為其論據。
  2.惟查同案被告黃文章於94年2月間，拿25,000元給劉啟彬，
    委請劉啟彬幫忙調換尿液檢體，劉啟彬至花蓮市鎮○街14號
    找被告，欲以該款項為代價，請求被告幫忙黃文章調換尿液
    檢體，惟被告並未收受，亦未同意幫忙換尿，劉啟彬因而將
    25,000元歸還黃文章之事實，業據被告、同案被告劉啟彬於
    警詢、原審及本院前審審理時、同案被告黃文章於原審（原
    審卷(五)第21頁）供述明確，互核相符。復查無其他事證足認
    被告有調換黃文章尿液或收受酬勞之情形，其此部分之犯行
    ，尚難證明。
  (六)雷國威部分：
  1.公訴人認被告涉有此部分湮滅他人刑事證據犯行，無非係以
    同案被告劉啟彬於警詢時供稱：雷國威曾要伊換尿等語，為
    其論據。
  2.惟查同案被告雷國威於94年2月2日左右，拿36,000元給劉啟
    彬，委請劉啟彬幫忙調換尿液檢體，劉啟彬至花蓮市鎮○街
    14號找被告，欲以該款項為代價，請求被告幫忙雷國威調換
    尿液檢體，惟劉建良並沒有收受，亦未同意幫忙換尿，劉啟
    彬遂將36,000元還給雷國威之事實，業據被告、同案被告劉
    啟彬於警詢、原審及本院前審審理時、同案被告雷國威於原
    審審理時（原審卷(五)第21頁）供述明確，互核相符。復查無
    其他事證足認被告有為雷國威調換尿液或收受報酬之情形，
    其此部分之犯行，尚難證明。
  (七)詹伯瀧部分：
  1.公訴人認被告涉有此部分湮滅他人刑事證據犯行，無非係以
    同案被告詹伯瀧於警詢時供稱：有找葉佳忠幫忙調換尿液，
    葉佳忠說試試看，看怎樣再說，但後來都沒有向伊收錢等語
    ，以及被告於警詢時坦承：葉佳忠有要伊幫詹伯瀧換尿液，
    但未換成功等語，為其論據。
  2.惟查同案被告詹伯瀧於94年1月8日與葉佳忠商量，欲以30,0
    00元請葉佳忠幫忙調換尿液檢體，葉佳忠即找被告，欲以該
    款項為代價，請求被告幫忙詹伯瀧調換尿液檢體。惟被告擔
    心事跡敗露，沒有接受，亦未同意幫忙換尿之事實，業據被
    告於警詢、原審及本院前審審理時、同案被告葉佳忠於原審
    及本院前審審理時、同案被告詹伯瀧於原審審理時（原審卷
    (五)第21頁）供述明確，互核相符。復查無其他事證足認被告
    有為詹伯瀧調換尿液或收受報酬之情形，其此部分之犯行，
    尚難證明。
  (八)林秀美部分：
  1.公訴人認被告涉有此部分湮滅他人刑事證據犯行，無非係以
    同案被告葉佳忠於警詢、偵查中均指述有為林秀美向被告提
    及調換尿液之事；且被告於警詢時亦證實，林秀美透過葉佳
    忠找其調換尿液等情為主要論據。
  2.惟查同案被告林秀美供稱：伊並未向葉佳忠交付款項，亦不
    知有人出面為伊向葉佳忠交付款項，藉以調換尿液之事等語
    ；又葉佳忠於警詢、偵查中雖曾指述有為林秀美向被告提及
    調換尿液乙事。惟其於偵查中已進一步明確供陳：當時係一
    自稱林秀美丈夫之男子出面要求伊為林秀美調換尿液，伊與
    林秀美素不相識，未曾謀面，所以沒有答應等語；嗣於原審
    審理時，復明確具結證稱：當時係尤正昌出面，稱其太太林
    秀美為港警所查獲，詢問伊可否幫忙林秀美調換尿液，尚未
    談到價錢之事，而尤正昌亦未提及係受林秀美委託出面等語
    ，由是可知，葉佳忠並未交付任何賄款與被告，被告亦未曾
    表示同意調換林秀美之尿液。此外，公訴人始終未能提出其
    他事證以證明被告有為林秀美調換尿液之犯行，其此部分之
    犯罪，亦不能證明。
三、綜上二所述，本院依調查證據之結果，以及本諸罪疑惟輕之
    原則，尚無從獲得確切之心證，認定被告涉有上開公訴意旨
    所指之多項罪嫌，惟檢察官認為此部分與前開有罪部分，有
    修正前刑法牽連犯及連續犯之裁判上一罪關係，爰不另為無
    罪之諭知。
陸、撤銷改判之理由：原審認事用法，固非無見。惟查：
一、原判決認定被告具有委託公務員身分，因而共涉貪污治罪條
    例第4條第1項第5款之罪名，不無違誤。再者，原判決認定
    被告收受之款項計達475,000元，亦失所依據。
二、被告並未為黎承宗、張文鑑、羅榮權、黃文章及雷國威等人
    調換尿液檢體，亦未收受報酬，已如前述，原審逕認被告亦
    有收受黎承宗等人之款項，其事實之認定，亦有疏誤。
三、刑法第28條修正後，已限縮於共同實行犯罪行為者，始成立
    共同正犯，並排除陰謀犯、預備犯之共同正犯。是修正後共
    同正犯之範圍已有減縮，應依修正後刑法第2條第1項「從舊
    從輕」原則，比較新舊法之適用。原判決卻謂刑法第28條之
    規定僅用語上之修正，無庸為新舊法比較；且於據上論斷欄
    內亦漏引修正前刑法第28條之規定，均有可議。
四、原判決就被告所犯之湮滅他人刑事案件證據罪，未及依中華
    民國96年罪犯減刑條例第2條第1項第3款之規定予以減刑，
    亦有未合。
五、從而，被告否認涉有貪污治罪條例第4條第1項第5款之違背
    職務收受賄賂犯行，而提起上訴，即不無理由，原判決既有
    前開違誤之處，即屬無可維持，自應由本院予以撤銷改判。
據上論斷，應依刑事訴訟法第369條第1項前段、第364條、第299
條第1項前段，刑法第2條第1項前段、第165條，修正前刑法第28
條、第56條、第38條第1項第2款、第3款，廢止前罰金罰鍰提高
標準條例第1條前段，中華民國96年罪犯減刑條例第2條第1項第3
款，判決如主文。
本案經檢察官崔紀鎮到庭執行職務。
中    華    民    國    100    年    4    月    15    日
                  刑事庭審判長法  官 謝志揚
                              法  官 林慶煙
                              法  官 張健河
以上正本證明與原本無異。
檢察官如不服本判決，應於收受送達後10日內向本院提出上訴書
狀，其未敘述理由者，並得於提起上訴狀後10日內向本院補提理
由書（均須按他造當事人之人數附繕本）「切勿逕送上級法院」
。告訴人或被害人如對於本判決不服者，應具備理由請求檢察官
上訴，其上訴期間之計算係以檢察官收受判決正本之日期為準。
被告不得上訴。
中    華    民    國   100    年    4     月    18    日
                              書記官 徐文彬
附錄本判決論罪科刑法條：
中華民國刑法第165條：
偽造、變造、湮滅或隱匿關係他人刑事被告案件之證據，或使用
偽造、變造之證據者，處二年以下有期徒刑、拘役或五百元以下
罰金。